【裁判字號】    95,易,108
【裁判日期】    950614
【裁判案由】    誣告
【裁判全文】
臺灣花蓮地方法院刑事判決               95年度易字第108號
    公  訴  人  臺灣花蓮地方法院檢察署檢察官
    被      告  甲○○
上列被告因誣告案件，經檢察官提起公訴（95年度偵字第1697號
），本院判決如下：
    主  文
甲○○無罪。
    理  由
一、公訴意旨略以：被告甲○○明知其所有、車牌號碼為1915-K
    J號之自小貨車，係於民國94年8月16日向乙○○借款新臺幣
    （下同）4萬元所購買，嗣因無力償還債務，而於同年9月底
    至10月初間某日，在花蓮縣花蓮市○○○ 街28號前，將該車
    交付與乙○○使用，並未遭竊，竟於同年10月4 日向花蓮縣
    警察局花蓮分局自強派出所謊稱上開自小貨車遭竊，而誣告
    未指定之人犯罪，因認被告涉有刑法第171條第1項之罪嫌。
二、按犯罪事實應依證據認定之，無證據不得認定犯罪事實；又
    不能證明被告犯罪者，應諭知無罪之判決，刑事訴訟法第15
    4條第2項、第301條第1項分別定有明文。再所謂認定犯罪事
    實之證據，係指足以認定被告確有犯罪行為之積極證據而言
    ，苟未能發現相當證據，或證據不足為不利於被告事實之認
    定時，即應為有利於被告之認定，更不必有何有利之證據，
    亦不能以推測或擬制之方法，以為裁判基礎（最高法院29年
    度上字第3105號、40年度臺上字第86號、56年度臺上字第80
    7號判例意旨參照）。
三、公訴人認被告涉有上開罪嫌，無非係以證人乙○○、丙○○
    （即證人乙○○之弟弟）於警詢及偵查時之證詞，及車輛竊
    盜資料查詢報表、借據影本各乙紙等，為其所憑之論據。訊
    據被告固不否認登記於其名下之1915-KJ 號自小貨車，係向
    證人乙○○借款4 萬元所購買，且於上開時間向警方報案失
    竊，核與證人乙○○所證相符，並有卷附行照影本、借據影
    本、花蓮縣警察局車輛協尋電腦輸入單、車輛竊盜資料查詢
    報表各乙份在卷可稽，此部分事實自堪信為真實。惟被告堅
    決否認有何未指定犯人誣告之犯行，辯稱：伊所有的上開車
    輛總共花了6萬元購買，其中4萬元是向乙○○借的，當時雙
    方是約定用伊幫乙○○工作的薪資來扣抵，所以不可能將車
    子交給他。本件確實是於94年10月2 日早上，在其位於花蓮
    縣花蓮市○○○ 街28號之居所前發現該車不見，伊發現車子
    不見後，還有先去找鐵工廠之類的地方，且之前有兩次因為
    債務糾紛導致車輛被他人牽走之經驗，所以伊也有打電話問
    乙○○有沒有開走車子，他說沒有，伊才去報案，伊平日均
    將該車鑰匙插在車上，且乙○○知道車子平日停放的地點等
    語。經查：
（一）證人乙○○及丙○○於警詢及偵查時，雖均證稱：上開車
      輛係被告於95年9 月底至10月初間某日，在花蓮縣花蓮市
      ○○○街28號前交付伊二人，以供抵銷證人乙○○之4萬元
      債權等語（見警卷第6頁至第12頁、偵卷第6頁），然被告
      既已向警方報稱車輛失竊，而證人乙○○及丙○○係將該
      車駛離原停放地點後，供己使用之人，若其二人是在未經
      被告同意之情況下，逕自將該車駛離用以取償，其二人自
      會擔心因此涉有竊盜之罪責，故證人乙○○、丙○○與本
      案調查結果具有相當之利害關係，自難僅憑其二人上開證
      述內容遽認前開車輛確實係由被告交付與其二人使用。且
      觀以證人乙○○、丙○○於警詢及偵查時之證述內容，其
      二人均僅泛稱上開車輛確實係被告於前揭時間及地點交付
      ，訊問人並未將證人二人隔離後，再就案發當日之詳細經
      過訊問以核對其二人所證內容之實虛，益證其二人所證之
      證明力確有不足。此外，證人丙○○於警詢及本院審理時
      ，本證稱：上開自小貨車之鑰匙是伊與證人乙○○去牽車
      時，被告當場交付等語（見警卷第11頁、本院審理筆錄第
      4 頁），然其嗣於本院審理時，又改稱：該車的鑰匙本來
      就在車上等語（見本院審理筆錄第4 頁），前後已有矛盾
      ；其於本院審理時復證稱：牽車當天與被告間完全沒有發
      生爭執，但當天沒有先向警察報備，是伊與乙○○比較吃
      虧的地方，伊有點擔心如果未經被告同意就逕自將車子牽
      走，會有竊盜罪的問題等語（見本院審理筆錄第7頁、第8
      頁、第10頁），則倘若上開車輛確係被告心甘情願交由證
      人乙○○與丙○○使用，兩造之間完全沒有發生爭執，證
      人丙○○事後所懊惱者，應係其牽車當時為何沒請被告簽
      立讓渡車輛之證明執據，焉係懊惱未先向警方報備？顯見
      本件實情絕非如證人乙○○及丙○○所證內容，其二人所
      證不能採信。
（二）上開自小貨車之買進價錢既為被告所述之6 萬元，則倘若
      該車確係被告交付與證人乙○○、丙○○用以抵償4 萬元
      之債務，證人乙○○自應將被告之前簽寫之4 萬元借據返
      還，並再交付2 萬元之現金，然證人乙○○、丙○○不僅
      未曾提及於牽車當天曾再交付2 萬元現金給被告，甚且被
      告簽寫之上開借據猶在證人乙○○處，並經證人乙○○於
      接受警方、檢察官訊問時，予以多次提示，此顯不合情理
      。再若上開自小貨車確為被告交付，為何證人乙○○、丙○○始終未向被告索取行車必備之行照？又未向被告要求
      辦理過戶事宜？凡此種種均足證上開自小貨車並非由被告
      交付與證人乙○○、丙○○使用，本件確係證人乙○○、
      丙○○自行以車上鑰匙發動該車駛離原停放地點無誤。
（三）本件經被告於95年10月4日報案失竊，於95年2月28日始為
      警方在路上巡邏時查獲之事實，有證人林鉅翔（即證人乙○○僱用之工人）之證詞，及花蓮縣警察局車輛協尋電腦
      輸入單乙紙在卷可證，若被告有交付上開自小貨車與證人
      乙○○後，再予以誣告竊盜之意，其大可於報案失竊數天
      後，再向警方報稱該車係遭證人乙○○所竊，以達誣告之
      目的並減少其未能使用該車之損失，其焉需於報案後默默
      等待警方巡邏查察，且查察時間長達將近5 個月？此更足
      證明被告所言非虛，且本院上開認定乃屬實無誤。
四、綜上所述，公訴人所舉之證據不足以證明被告有何未指定犯
    人誣告之犯行。此外，本院復查無其他積極證據足資證明被
    告確有公訴人所指之犯行，本件不能證明被告犯罪，揆諸首
    揭法條、判例意旨及說明，爰為被告無罪判決之諭知。
據上論斷，應依刑事訴訟法第301條第1項之規定，判決如主文。
本案經檢察官李殷財到庭執行職務。
中    華    民    國    95    年    6     月    14    日
                        臺灣花蓮地方法院刑事第三庭
                            審判長法  官    鄭培麗
                                  法  官    張嘉芬
                                  法  官    鄭光婷
上列正本證明與原本無異。
如對本判決不服，應於送達後10日內，向本院提出上訴狀（應抄
附繕本）告訴人或被害人如對於本判決不服者，應具備理由請求
檢察官上訴，其上訴期間之計算係以檢察官收受判決正本之日期
為準。
                                  書記官
中    華    民    國    95    年    6     月    16    日


司法院資訊處製作；財團法人民間司法改革基金會備份。
